【裁判字號】    90,簡上,8
【裁判日期】    900516
【裁判案由】    給付票款
【裁判全文】
臺灣基隆地方法院民事判決  九十年度簡上字第八號
    上  訴  人  甲○○
    被上訴人    乙○○
右當事人間請求給付票款事件，上訴人對於中華民國八十九年十二月一日本院基隆簡
易庭八十九年度基簡字第三五三號第一審判決提起上訴，本院第二審合議庭判決如左
：
    主  文
上訴駁回。
第二審訴訟費用由上訴人負擔。
    事  實
甲、上訴人方面：
壹、聲明：原判決廢棄，並駁回被上訴人於原審之訴。
貳、陳述：除與原審判決書所載者相同茲予引用外，補稱：
一、劉杏花已另行與被上訴人和解，並清償部分款項。
參、證據：援用原審之所提出之證物，並請求訊問提證人金蓮芳。
乙、被上訴人方面：
壹、聲明：駁回上訴。
貳、陳述：除與原審判決書所載者相同茲予引用外，補稱：
一、劉杏花亦積欠上訴人票款，故以被上訴人自然有權與其接洽和解並清償債務之方
    式，並不因此而影響被上訴人對上訴人之借款返還請求權，且迄至目前為止，被
    上訴人並未收到劉杏花清償任何款項。
參、證據：援用原審所提出之證物。
    理  由
一、本件被上訴人係主張：上訴人甲○○於八十八年七月至八月間，持劉杏花所簽發
    之支票二紙、本票一紙，交付予被上訴人，以此向被上訴人借款共新台幣（下同
    ）五十五萬元，未料上開票據經屆期提示，均不獲付款，被上訴人乃向借款人即
    上訴人甲○○催告請求返還系爭借款，猶置不理。又被上訴人已於八十九年三月
    一日轉讓系爭票款及借款債權中之十三萬元予訴外人黃素葉，是被上訴人對上訴
    人二人尚有四十二萬元之票款及借款債權，爰依借貸之法律關係請求上訴人給付
    借款四十二萬元並加計自起訴狀繕本送達之翌日起至清償日止按年息百分之六計
    算之利息。
二、上訴人部分其上訴理由除補提證人金蓮芳作證，劉杏花已清償被上訴人本件部分
    款項外，餘與原審抗辯均相同，本件借貸關係係存在於被上訴人與劉杏花之間，
    故其無清償系爭借款之義務等語。
三、經查，被上訴人主張上訴人甲○○於本院八十九年度基簡字第八七號給付會款事
    件言詞辯論中曾自認有向被上訴人借貸金錢五十五萬元之事實，又上訴人甲○○
    於臺灣基隆地方法院檢察署八十八年度偵字第六七七七號案件八十八年十二月二
    十三日偵訊筆錄中亦自承向被上訴人分別借款二十五萬、二十萬及十萬元之事實
    ，經原審依職權並依被上訴人之聲請調取本院八十九年度基簡字第八七號給付會
    款事件及臺灣基隆地方法院檢察署八十八年度偵字第六七七七號案件偵查卷宗核
    閱其筆錄記載屬實；上訴人雖辯稱該案檢察官不起訴處分書第二頁載有「告訴人
    說伊借錢收三分利息，一分利息要給伊（即上訴人甲○○），所以伊叫劉杏花來
    借錢」等語，惟查上開所稱乃檢察官就上訴人甲○○之陳述而為引述，且為被上
    訴人所否認為真實，上訴人甲○○上開抗辯自難採取。又系爭借款五十五萬元係
    由上訴人甲○○自被上訴人帳戶提領後預為扣除利息三分後，始由上訴人甲○○
    交付予上訴人劉杏花，而被上訴人借貸款項所收之利息為二分，為上訴人甲○○
    所自陳，並有臺灣基隆地方法院檢察署八十八年度偵字第六七七七號案件偵查卷
    內所附劉杏花出具之證明書一份可按，參諸上訴人甲○○於前開案件中所為之陳
    述，堪認上訴人甲○○乃向被上訴人借貸款項後轉貸予另上訴人劉杏花，而獲取
    其轉貸之利益即利息一分之差額。因此，上訴人甲○○既已與被上訴人合意而由
    被上訴人之帳戶提領得系爭借款，再以利息三分轉貸予劉杏花，並支付被上訴人
    借款利息二分，是上訴人甲○○自屬與被上訴人成立消費借貸之契約，復經被上
    訴人於八十九年五月五日在本院八十九年度基簡字第八七號給付會款事件言詞辯
    論中催告返還，是以被上訴人主張上訴人甲○○應返還系爭借款扣除已轉讓之十
    三萬元後所餘四十二萬元，及自本件起訴狀繕本送達之翌日即八十九年九月十二
    日起至清償日止，按法定利率年息百分之五計算之利息，為有理由。原審判決於
    法有據，要無不合。
四、上訴人提出之證人金蓮芳係陳述其曾於電話中問及劉杏花有無還款予被上訴人，
    劉杏花於電話中答稱有還四、五萬元，惟此部分為被上訴人所否認，而此部分證
    詞乃證人聽信劉杏花之片面陳述，並未親眼見證清償事實，是以此部分陳述要難
    採信為證言，是以上訴人抗辯已部分清償並無證據足資證明，尚難採信。
五、據上論結，本件上訴為無理由，依民事訴訟法第四百三十六條之一第三項、第四
    百四十九條第一項、第七十八條，判決如主文。
中      華      民      國    九十      年      五      月      十六    日
~B臺灣基隆地方法院民事庭
~B  審判長法  官  李木貴
~B        法  官  何怡穎
~B        法  官  王翠芬
右為判決正本係照原本作成。
本件不得上訴。
中      華      民      國    九十      年      五      月      十六    日
~B        書記官  林苑珍


司法院資訊處製作；財團法人民間司法改革基金會備份。
